臺灣高等法院刑事裁定
109年度抗字第2109號
抗  告  人  
即  被  告  劉性良



上列抗告人因聲請具保停止羈押案件，不服臺灣新北地方法院中
華民國109年11月24日裁定（109年度聲字第4176號），提起抗告
，本院裁定如下：
    主  文
抗告駁回。                                              
    理  由
一、原裁定意旨略以：
  ㈠被告因強盜案件，前經原審法官訊問後，認其涉犯刑法第32
    8條第1項、同法第330條第1項之攜帶兇器強盜罪（即刑法第
    328條第1項之強盜罪而有同法第321條第1項第3款攜帶兇器
    之情形，應論以同法第330條第1項之攜帶兇器強盜罪）之犯
    罪嫌疑重大，且有事實足認有逃亡之虞及反覆實施同一犯罪
    之虞，並有羈押必要，爰依刑事訴訟法第101條第1項第1 款
    、第101條之1第1項第6款等規定，裁定自民國109年10月15
    日起羈押在案，有原審訊問筆錄及押票在卷可稽（原審訴字
    第1109號卷〈下稱訴字卷〉第51至59頁）。
  ㈡被告雖以前詞為由聲請具保停止羈押。惟查：
  ⒈經本院審閱相關卷證後，認被告涉犯攜帶兇器強盜罪之犯罪
    嫌疑重大，且審酌被告所犯為最輕本刑七年以上有期徒刑之
    罪，而趨吉避凶、脫免刑責、不甘受罰是基本人性，故重罪
    常伴有逃匿與規避審判程序進行及刑罰執行之高度可能性，
    本案被告核存有因重罪而逃亡之高度誘因，佐以被告為本案
    強盜犯行前係騎乘其所有之機車至案發現場，且於犯案後先
    步行逃離現場，再改搭計程車逃逸而去，堪認被告有變換交
    通工具，增加檢警追查之困難之舉，況被告於原審訊問時亦
    自陳：我係因犯罪後緊張及害怕，不知如何處理，因而離開
    等語（原審訴字卷第53至54頁），顯見被告確有畏罪逃亡之
    心態，否則於重大車禍後當可留在現場，等候警察到場處理
    ，是本案有事實足認被告有逃亡之虞。另被告於警詢及偵查
    中自承其因家中需要用錢，故基於貪念欲取走告訴人郭嘉真
    之錢財而為本案強盜犯行乙情（109年度偵字第22591號卷一
    第20頁、第221至223頁），且於本院訊問時亦坦承其係臨時
    起意而選擇告訴人為持刀強盜之對象乙節（見訴字卷第53頁
    ），參以被告曾有強盜之前案紀錄，此有本院被告前案紀錄
    表存卷可查（見訴字卷第24至25頁），可認本案非被告首次
    以強盜行為獲取所需財物，是有事實足認被告有反覆實施同
    一犯罪之虞。準此，為防止被告逃亡及再犯同一犯罪，並衡
    酌羈押對於被告人身自由之限制程度，原審認羈押之原因及
    必要性均仍存在，且無從以具保或其他方式替代。
　⒉至被告雖以其家庭經濟及生活狀況為由請求具保停止羈押，
    然刑事訴訟程序關於被告羈押之執行，係為確保國家司法權
    對犯罪之追訴處罰同時保障社會安寧秩序所採取之必要手段
    ，與被告個人自由及家庭生活機能之圓滿，難免衝突，不能
    兩全，其個人及家庭之經濟、生活狀況均與其是否存有羈押
    原因及必要性之判斷無涉。從而，被告徒憑前詞聲請具保停
    止羈押，自難准許，應予駁回。 
二、抗告意旨略以：被告今年所犯加重竊盜、槍砲等案件經士林
    地院109年審易字第994號及新北地檢署109年度偵字第23914
    號判決書、起訴書記載為自首，而被告於案發當時雖搭乘計
    程車離開案發現場，是因害怕才有此行為，且被告自知犯下
    重大案件，於計程車上先打電話至派出所報案，並於案發後
    1小時由配偶陪同自首，足見被告並無逃亡之可能。至原裁
    定認被告有反覆實施之行為部分，被告之前案紀錄雖有強盜
    前科，但被告已於民國105年10月23日（應為105年10月18日
    之誤）執行完畢，之後從事水電工作，至今才再犯本案，係
    因家中需要用錢，始臨時起意。且被告家中有年邁母親及幼
    女需照顧，兄長也因病倒下，懇請准予限制住居、出境及定
    時至法院報到能予交保，且因新冠肺炎被告無逃亡國外之可
    能，基於親情羈絆，被告也不會丟下妻女、年邁母親，懇請
    准予限制住居、出境及定時至法院報到交保之手段替代羈押
    云云。
三、被告經法官訊問後，認為犯罪嫌疑重大，而有下列情形之一
    者，非予羈押，顯難進行追訴、審判或執行者，得羈押之：
    ㈠逃亡或有事實足認為有逃亡之虞者。㈡有事實足認為有湮
    滅、偽造、變造證據或勾串共犯或證人之虞者。㈢所犯為死
    刑、無期徒刑或最輕本刑為5年以上有期徒刑之罪，有相當
    理由認為有逃亡、湮滅、偽造、變造證據或勾串共犯或證人
    之虞者，刑事訴訟法第101條第1項亦有明定。而所謂「犯罪
    嫌疑重大」，係指所犯之罪確有重大嫌疑而言，與案情及罪
    名是否重大無關。又羈押之目的，主要在於使追訴、審判得
    以順利進行，或為保全證據或保全對被告刑罰執行之目的。
    而被告有無羈押之必要，法院得按照偵審程序進行程度，就
    具體個案情節予以斟酌決定，如就客觀情事觀察，法院為准
    予羈押裁定，無明顯違反法定要件及比例原則，即難謂有違
    法或不當可言。
四、本院之判斷：
  ㈠被告前因涉犯刑法強盜罪嫌，經檢察官提起公訴，依其自身
    供述、卷附共犯、被害人所述，及相關書證，足見起訴所指
    之被告犯罪嫌疑確屬重大。再者，被告所涉強盜罪嫌，復為
    最輕本刑5年以上有期徒刑之重罪，其經判處罪刑之可能性
    甚高，屆時刑罰亦勢必非輕，良以重罪常伴逃亡之高度可能
    ，此乃趨吉避凶、脫免刑責、不甘受罰之基本人性；加之，
    被告另有多件加重詐欺案件繫屬或判決確定待執行（臺灣新
    竹地方法院108年度訴字第424號），故被告規避審判或執行
    實具高度可能，本乎刑事科學之經驗為判斷，當足以使具有
    一般社會通念之人認為被告確有逃亡之高度風險，且被告於
    犯罪後復更換交通工具逃離現場，業經原審認定如前，益徵
    客觀上可合理判斷其有刑事訴訟法第101條第1項第3款之羈
    押事由存在。
  ㈡再參酌檢察官所指本案被告所犯情節，被告於109年6月19日
    ，在新北市○○區○○路00號前，見被害人郭嘉真一人駕駛車牌
    號碼000-0000號自用小客車在該處臨停，副駕駛座上並放有
    黑色皮包，竟意圖為自己不法之所有，基於強盜之犯意，持
    客觀上可作為兇器使用之刀子1把闖入該車副駕駛座，命令
    郭嘉真開車離開，欲前往較無人煙之處奪取郭嘉真之財物，
    然郭嘉真不從並與劉性良拉扯，被告遂將左腳跨至駕駛座，
    後該車突然急速前行，並以雙手控制該車方向盤，嗣該車撞
    擊騎乘自行車之陳色惠與路人黃俊銓後，復撞擊在新北市○○
    區○○路000號前停等紅燈由瞿伯超駕駛之車牌號碼000-0000
    號自用小客車，瞿伯超駕駛之自用小客車再追撞方志宇駕駛
    之車牌號碼000-0000號自用小客車後始停止，致黃俊銓受有
    右側脛骨上端隆起閉鎖性骨折、全身多處擦挫傷、頭部外傷
    合併頭皮撕裂傷、右手肘撕裂傷5公分之傷害，陳色惠則於
    送醫後於109年8月24日不治身亡，並使車牌號碼000-0000號
    自用小客車毀損（所涉係犯刑法第271條第1項之殺人、刑法
    第271條第2項、第1項之殺人未遂、刑法第354條之毀損等罪
    嫌，另經新北地方法院檢察署於109年11月19日以109年度偵
    字第22591號、第28824號、第33504號追加起訴），有本案
    起訴書、追加起訴書在卷足憑，是被告僅因缺錢花用，即以
    上開方式，強盜被害人郭嘉真之財物，過程並造成被害人陳
    色惠死亡、多人受傷之結果，審酌被告犯罪手段情節，對被
    害人之人身安全及社會秩序之危害甚鉅。經本院參酌防衛社
    會安全之目的，並綜合審酌國家刑事司法權之有效行使、社
    會秩序及公共利益等公益考量，與被告人身自由私益及防禦
    權受限制程度，就目的與手段依比例原則為權衡，若命被告
    以具保、責付或限制出境、出海等侵害較小之手段，替代羈
    押，均不足以確保本案後續審判或執行程序之順利進行，而
    確有羈押之必要。
  ㈢至抗告意旨謂被告並無反覆實施之虞云云，惟被告前於109年
    2月11日另犯攜帶兇器竊盜，經臺灣士林地方檢察署於109年
    4月30日以109年度偵字第4039號提起公訴，並經臺灣士林地
    方法院於109年8月26日判處有期徒刑6月，於該案，固認定
    被告有符合自首之情形，有起訴、判決書在卷可憑，惟被告
    於109年2月11日犯攜帶兇器竊盜，於109年6月19日，再度因
    需錢孔急，攜帶兇器犯本案加重強盜等犯行，足見被告確實
    有反覆實施之虞，顯非如被告所述於105年10月23日（應為1
    05年10月18日之誤）執行完畢後，從事水電迄今，而無再犯
    之可能云云。至被告另以照顧家人為由，請求具保停止羈押
    等語，惟被告前因㈠竊盜、搶奪、詐欺、偽造印文案件，經
    臺灣板橋地方法院（現更名為臺灣新北地方法院，下同）以
    95年度訴字第2463號判決分別判處有期徒刑1年、10月、8月
    、6月確定；另因施用毒品案件，經臺灣高雄地方法院以94
    年度易字第1683號判決判處有期徒刑1年2月確定；又因竊盜
    、侵占、妨害兵役案件，經臺灣臺北地方法院以94年度訴字
    第1615號判決分別判處有期徒刑8月、7月、5月確定；再因
    偽造文書、傷害案件，經臺灣板橋地方法院分別以95年度簡
    字第2651號、95年度簡字第803號判決判處有期徒刑4月、4
    月確定。㈡因偽造有價證券案件，經臺灣高等法院高雄分院
    以93年度上訴字第533號判決判處有期徒刑3年4月確定；另
    因強盜案件，經臺灣板橋地方法院以94年度訴字第523號判
    決判處有期徒刑5年4月確定。前述㈠所示各刑期經減刑為有
    期徒刑為6月、5月、4月、3月、7月、4月、3月15日、2月15
    日、2月、2月後，與前述㈡所示不得減刑之有期徒刑3年4月
    、5年4月，合併定執行刑為有期徒刑9年2月確定（下稱甲刑
    期）。另因侵占案件，經臺灣高雄地方法院以95年度簡字第
    1063號判決判處罰金銀元3,000元，復減刑為罰金銀元1,500
    元確定，且易服勞役與甲刑期接續執行，而於105年10月18
    日執行完畢出監，有本院被告前案紀錄表在卷可憑。被告仍
    不知悔改，明知家中有年邁母親、幼女，仍再犯本件加重強
    盜重罪，所為難以獲得同情，又刑事訴訟程序關於被告羈押
    之執行，係為確保國家司法權對犯罪之追訴處罰及保障社會
    安寧秩序而採取之必要手段，與被告個人自由及家庭生活機
    能之圓滿，難免衝突，不能兩全，本件亦無刑事訴訟法第11
    4條各款所規定情形，自難准予停止羈押，亦無從以具保、
    責付、限制出境、出海替代羈押。況抗告意旨所指被告之家
    庭因素，亦與羈押准否之要件無涉，是被告指摘原裁定不當
    ，均非有理由。
五、綜上所述，原裁定以被告仍有羈押之原因及必要，為確保將
    來審判程序以及後續執行程序之順利進行，尚難以具保等干
    預權利較輕之手段替代之，認被告聲請具保停止羈押，難認
    有理由，應予以駁回，核其認定並不悖乎經驗法則或論理法
    則，且亦論述何以作此判斷之心證理由，要不得任意指摘原
    審裁定為違法。抗告意旨任憑己見，仍執陳詞，指摘原裁定
    不當，非有理由，應予駁回。
據上論斷，應依刑事訴訟法第412條，裁定如主文。 
中　　華　　民　　國　　109 　年　　12　　月　　14　　日
                  刑事第七庭    審判長法　官  孫惠琳
                                      法　官  張育彰
                                      法　官  王惟琪
以上正本證明與原本無異。
不得再抗告。
                                      書記官  呂修毅
中　　華　　民　　國　　109 　年　　12　　月　　16　　日